【裁判字號】    90,上訴,481
【裁判日期】    900529
【裁判案由】    違反臺灣地區與大陸地區人民關係條例
【裁判全文】
臺灣高等法院臺南分院刑事判決            九十年度上訴字第四八一號       Ｃ
      上  訴  人  臺灣臺南地方法院檢察署檢察官
      被      告  甲  ○  ○
右上訴人因被告違反臺灣地區與大陸地區人民關係條例案件，不服臺灣臺南地方法院
八十九年度訴字第一三七四號中華民國九十年二月二十一日第一審判決（起訴案號：
臺灣臺南地方法院檢察署八十九年度偵字第一一八七一號），提起上訴，本院判決如
左：
      主      文
上訴駁回。
      理      由
一、公訴意旨略以：甲○○無結婚之真意，意圖使大陸女子陳梅華非法入境來臺賣淫
    ，竟於八十七年三月二日，與陳梅華至大陸福州市民政局辦理假結婚登記，再基
    於概括犯意，向我國戶政機關虛報陳梅華為其配偶，並向我國內政部入出境管理
    局申請其假結婚之配偶陳梅華來台探親，以上揭明知不實事實，連續使我國戶政
    機關及入出境管理局將甲○○與陳梅華假結婚之事項登載於公文書上，甲○○復
    持以行使，足以生損害於我國機關對戶籍及大陸人士入境之管理，甲○○以此手
    段，非法使陳梅華於八十七年七月二日進入臺灣地區，陳梅華入境後並未與甲○
    ○履行同居義務，旋即四處賣淫賺錢，迨於八十八年九月十一日二十二時十分，
    在臺中市○○路與國泰街口遭警盤查始坦承犯行。因認被告涉有臺灣地區與大陸
    地區人民關係條例第七十九條第一項違反不得使大陸地區人民非法進入臺灣地區
    罪嫌，及刑法第二百十四條、第二百十六條行使公務員登載不實之文書罪嫌云云
    。
二、按犯罪事實應依證據認定之，無證據不得推定其犯罪事實；又不能證明被告犯罪
    者，應諭知無罪之判決，刑事訴訟法第一百五十四條、第三百零一條第一項分別
    定有明文。次按認定不利於被告之事實，須依積極證據，苟積極證據不足為不利
    於被告事實之認定時，即應為有利於被告之認定，更不必有何有利之證據，最高
    法院三十年上字第八一六號判例可資參照。
三、本件公訴人認為被告涉有前開罪嫌，係以大陸地區人民陳梅華之供述，及臺中市
    警察局第五分局臨檢紀錄表、陳梅華臺灣地區旅行證等影本各乙份，為其所憑論
    據。
四、訊之被告甲○○堅決否認有右揭犯行，辯稱：伊在大陸工作已十餘年，與陳梅華
    也認識很久，絕無假結婚情事。且伊己於七十一年結紮，而陳梅華在八十七年以
    探親名義來臺後，因水土不服及患急性盲腸炎回大陸，八十八年四月她再次來臺
    時，竟告知其已懷孕，伊未將已結紮，而與前妻離婚是其不貞，因此無法忍受陳
    梅華之行為，即給她機票錢，要她回大陸，不知為何沒回去，而且警方係路上查
    獲陳梅華為大陸人士，並非查獲陳梅華賣淫，為何陳梅華會在警局如此陳述等語
    。
五、經查：
  (一)被告係於八十七年三月二日，在大陸福州市民政局，與大陸地區人民陳梅華辦理
    結婚登記，嗣陳梅華於同年七月二日，以探親為由，獲准入境臺灣地區乙節，業
    經被告及陳梅華二人供述在卷，並有結婚登記申請書、中華民國臺灣地區旅行證
    、出入境查詢資料影本各乙份在卷可稽。查被告為赴大陸工作之臺商，與陳梅華
    結婚時年約四十餘歲，正值壯年，與一般所稱假結婚真賣淫犯罪，係利用年邁無
    資力之臺灣男子與素未謀面大陸女子結婚有所不同，且被告於原審及本院審理中
    供稱：伊在大陸做生意，於八十三年或八十四年即與陳梅華認識，當時她年紀還
    小，沒有做事，後來才結婚等語。而陳梅華亦於檢察官偵查中證稱：「我與我丈
    夫甲○○於八十七年一月八日，在大陸福建省福清市宏路鎮宅角村八八號舉辦喜
    宴，宴請二十桌客人，有贈與聘金新臺幣（下同）十五萬元」，足證被告係與陳
    梅華經過長久交往，雙方有相當之認識後，基於彼此之合意始結婚，尤其被告在
    與其前妻離異後始與陳梅華論及婚嫁，並且公開宴請二十桌客人及給予聘金，更
    可見被告欲與陳梅華長久生活之用心。另陳梅華於檢察官偵查中證稱：「其從事
    賣淫所得，係由陳梅華與負責人（姓名年籍不詳之第三人）均分，被告並無任何
    從中獲利」等語。可知若被告係利用假結婚之手段，目的為使陳梅華來臺賣淫，
    則其支付宴客、聘金、手續費等前置費用後，竟完全無所回收，顯違常情，且與
    其所欲達成目的不符，由此可證明被告並無假結婚之意圖。
  (二)次查被告與陳梅華間並非假結婚，已如前述，足認陳梅華以「探親」為入境之原
    由並非虛偽不實。且按刑法第二百十四條所謂使公務員登載不實事項於公文書罪
    ，須一經他人之聲明或申報，公務員即有登載之義務，並依其所為之聲明或申報
    予以登載，而屬不實之事項者，始足構成，若其所為聲明或申報，公務員尚須為
    實質之審查，以判斷其真實與否，始得為一定之記載者，即非本罪所稱之使公務
    員登載不實，此經最高法院著有七十三年台上字第一七一０號判例可資參照。
    另按大陸地區人民，須經主管機關許可始得進入臺灣地區，臺灣地區與大陸地區
    人民關係條例第十條第一項定有明文，而主管機關內政部亦訂定「大陸地區人民
    進入台灣地區許可辦法」以資規範，從而大陸地區人民申請進入台灣地區，其申
    請入境之事由是否屬實，主管機關應為實質審查，以判斷其真實與否，並非一經
    聲明，即有登載之義務。是縱被告以不實之事由，申請陳梅華入境台灣地區，既
    須經主管機關為實質審查，以為准駁之決定，縱主管機關疏於審查，致使朦混通
    過，准許入境，然揆之上開判例意旨，亦難認被告所為，係合於刑法第二百十四
    條使公務員登載不實罪之要件，是此部分被告所為，尚不成立刑法第二百十四條
    之罪。
  (三)被告於八十七年三月二日，在大陸福州市民政局，與大陸地區人民陳梅華辦理結
    婚登記，婚後經常往回大陸及臺灣，有其結婚證書、中華民國護照、台灣居民來
    往大陸通行證影本附卷可稽；又被告與陳梅華之婚姻，亦經陳梅華在大陸建省福
    清市人民法院訴訟，並經准予離婚在案，有該民事判決附卷足憑，是被告與陳梅
    華結婚事實，不應僅憑陳梅華與事實不符之警訊筆錄而認定犯行。至於證人陳梅
    華亦於檢察官偵查中證稱：「我與我丈夫甲○○於八十七年一月八日，在大陸福
    建省福清市宏路鎮宅角村八八號舉辦喜宴，宴請二十桌客人，有贈與聘金新臺幣
    （下同）十五萬元」一節，係證人之陳述，經核與被告所述亦相符合，惟證人陳
    梅華已由警機關遣返大陸，無法再行傳喚，而據被告所稱當時確有結婚照片，因
    留存大陸，伊又因欠稅問題，遭限制出境，而無法前往大陸拿取照片，雖被告無
    法提出有利證據，但乃不影響本件實認定，合予敘明。
六、綜上所述，本件經調查證據所得，被告既與陳梅華有結婚事實，當無假結婚情事
    ，遑論有何偽造文書犯行，此外本院復查無其他證據，足認被告有何公訴人所指
    之犯行，本件被告被訴罪嫌，尚屬不能證明，原審因予諭知無罪，經核於法並無
    不合。檢察官上訴意旨，仍執前詞，指摘原判決不當，為無理由，應予駁回。
據上論斷，應依刑事訴訟法第三百六十八條，判決如主文。
本案經檢察官曾顯智到庭執行職務。
中    華    民    國      九十      年      五      月      二十九      日
                                  臺灣高等法院臺南分院刑事第五庭
                                      審判長法官  茆    臺    雲
                                            法官  董    武    全
                    法官  李    文    福
右正本證明與原本無異。
如不服本判決，應於判決送達後十日內向本院提出上訴狀，其未敘述理由者並應於提
出上訴狀後十日內向本院補提理由書（應附繕本)。
                                      法院書記官  李    良    倩
中    華    民    國      九十      年      五      月      三十一      日


司法院資訊處製作；財團法人民間司法改革基金會備份。
